臺灣嘉義地方法院刑事判決
110年度訴字第430號
公  訴  人  臺灣嘉義地方檢察署檢察官
被      告  吳松晏



指定辯護人  康志遠律師
上列被告因違反毒品危害防制條例案件，經檢察官提起公訴（11
0年度偵字第6899號），本院判決如下：
    主  文
甲○○犯如附表所示之罪，各處如附表所示之刑及沒收。應執行
有期徒刑伍年玖月。
    犯 罪 事 實
一、甲○○明知甲基安非他命屬毒品危害防制條例第2條第2項規定
    所管制之第二級毒品，依法不得販賣，竟意圖營利，基於販
    賣第二級毒品之各別犯意，以其所有之行動電話1支（含門
    號0000000000號SIM卡1張）作為聯絡工具，於如附表編號1
    至4所示之聯絡時間、交易時間、交易地點及方式，販賣甲
    基安非他命予林○○、洪○○各2次。嗣經本院對上開行動電話
    施以通訊監察，始悉上情，並於民國109年7月21日16時45分
    許，為警在嘉義市○區○○路000號（起訴書誤載為嘉義市○區○
    ○路00號）前拘提甲○○，並執行附帶搜索，在其身上扣得前
    揭行動電話1支。
二、案經嘉義市政府警察局移送臺灣嘉義地方檢察署（下稱嘉義
    地檢署）檢察官偵查起訴。
    理 由
壹、程序方面：
一、被告甲○○於109年4月至5月間某日，在嘉義市西區垂楊路垂
    楊國小對面，以新臺幣（下同）1,000元之價格，販賣甲基
    安非他命1小包給莊○○；及於110年2月間某日，在嘉義縣民
    雄鄉○○村○○○街000號，以5,000元之價格，販賣甲基安非他
    命1小包給證人林○○之販賣第二級毒品犯行，業據檢察官於
    本院第一審辯論終結前撤回起訴，有撤回起訴書1份在卷可
    考（見本院卷第221至223頁），自非本院審理範圍。
二、本判決下列所引用被告以外之人於審判外之陳述，經本院提
    示後，檢察官、被告及其辯護人均同意作為證據，而本院審
    酌各該證據作成時之情況，均核無違法不當或證明力明顯過
    低之瑕疵，亦認以其等作為證據應屬適當，是依刑事訴訟法
    第159條之5第1項之規定，認各有證據能力。
三、本判決其餘憑以認定犯罪事實之非供述證據，查無違反法定
    程序取得之情，依同法第158條之4規定反面解釋，亦具證據
    能力。
貳、實體方面：
一、上開犯罪事實，如附表編號1至3部分，業據被告於本院準備
    程序及審理時均坦承不諱(見本院卷第207至211、265至267
    、311至332頁)；如附表編號4部分，則據被告於警詢、偵查
    、本院準備程序及審理時均坦承不諱（見警卷第5至9頁，偵
    卷第12至16頁，本院卷第135至139、205至211、265至267、
    311至332頁），核與證人林○○、洪○○於警詢及偵查時之證述
    相符（見警卷第25至32、45至49頁反面，他字卷第46至47、
    50至51頁反面），復有指認犯罪嫌疑人紀錄表、搜索扣押筆
    錄、搜索扣押物品目錄表、扣押物品收據、偵查報告書、SI
    M卡使用資料、通聯調閱查詢單各1份、通訊監察譯文2份、
    監視器錄影畫面翻拍照片18張、本院通訊監察書暨電話附表
    5份、搜索扣押物品照片4張附卷可稽（見警卷第10至17頁反
    面、61至64、70頁、75至80頁，偵卷第29頁，本院卷第269
    至274、277至279、283至287、295頁），並有上揭行動電話
    1支扣案可證。
二、證人林○○、洪○○有施用第二級毒品甲基安非他命之前科紀錄
    乙節，有其等臺灣高等法院被告前案紀錄表各1份在卷可考
    （見本院卷第171至175頁），且證人林○○、洪○○經警徵得其
    等同意採尿送驗，均驗出安非他命、甲基安非他命陽性反應
    等情，有毒品案件採尿代號與真實姓名對照表、正修科技大
    學超微量科技中心110年05月10日尿液檢驗報告各2份存卷可
    參（見警卷第43至44、55至56頁），是證人林○○、洪○○有向
    被告購買甲基安非他命施用，以抵癮之需求。
三、我國查緝毒品之施用或販賣一向執法甚嚴，對於販賣毒品者
    尤科以重度刑責，又販賣毒品既係違法行為，當非可公然為
    之，亦無公定價格，且容易分裝並增減份量，而每次買賣之
    價量，可能隨時依雙方關係深淺、資力、需求量及對行情之
    認知、來源是否充裕、查緝是否嚴謹、購買者被查獲時供述
    購買對象之可能風險之評估等情形，而異其標準，非可一概
    而論；而買受毒品之人通常亦無法探知販毒者賺取利潤幾何
    ，是販賣毒品之利得，除販毒者坦承犯行或價量俱臻明確外
    ，委難察得實情，販賣之人從價差或量差中牟利之方式雖異
    ，其意圖營利之販賣行為則同一。是以因甲基安非他命量微
    價高，販賣者率有利益可圖，被告販賣上開毒品，如無利益
    可得，又豈會甘冒遭警查獲可能處以重刑之風險而如此作為
    ，且被告於本院審理時自承：如附表編號1至4部分，我販賣
    甲基安非他命予林○○、洪○○各2次，都是賺吃的，大約是0.2
    公克的量等語（見本院卷第329至330頁），足證被告係從販
    入與賣出之量價差異汲取利潤，其販賣甲基安非他命主觀上
    具有意圖營利之目的，至為灼然。
四、綜上，上揭補強證據足資擔保被告所為之任意性自白，核與
    事實相符。本件事證明確，被告之犯行，均洵堪認定，各應
    予依法論科。
參、論罪科刑：
一、核被告所為，就如附表編號1至4部分，均係犯毒品危害防制
    條例第4條第2項之販賣第二級毒品罪。又被告販賣第二級毒
    品前各持有甲基安非他命之低度行為，為其販賣之高度行為
    所吸收，均不另論罪。
二、被告所犯4次販賣第二級毒品罪，犯意各別，行為互殊，應
    予分論併罰。
三、累犯加重：
(一)法院於審酌被告是否適用累犯規定而加重其刑時，訴訟程序
    上應先由檢察官就前階段被告構成累犯之事實，以及後階段
    應加重其刑之事項，主張並具體指出證明方法後，法院才需
    進行調查與辯論程序，而作為是否加重其刑之裁判基礎。前
    階段構成累犯事實為檢察官之實質舉證責任，後階段加重量
    刑事項為檢察官之說明責任，均應由檢察官分別負主張及具
    體指出證明方法之責。倘檢察官未主張或具體指出證明方法
    時，可認檢察官並不認為被告構成累犯或有加重其刑予以延
    長矯正其惡性此一特別預防之必要（最高法院110年度台上
    字第5660號判決意旨參照）。
(二)被告前因殺人案件，經臺灣桃園地方法院以90年度重訴字第
    1號判決判處有期徒刑15年確定，於99年9月27日縮刑假釋並
    交付保護管束出監，嗣經撤銷假釋，應執行殘刑4年8月4日(
    下稱甲執行刑)；又因公共危險等案件，經本院以102年度嘉
    交簡字第1081號判決，判處有期徒刑5月、5月，應執行有期
    徒刑8月確定(下稱乙執行刑)。甲、乙執行刑接續執行，
　　於108年2月9日縮短刑期執行完畢出監乙節，有上開判決書
    各1份、嘉義地檢署執行指揮書電子檔紀錄2份附卷可考(見
    本院卷第333至339頁)，被告於上開有期徒刑執行完畢後，5
    年以內故意再犯本件有期徒刑以上之各罪，均為累犯，並衡
    諸司法院釋字第775號解釋意旨，被告前案所犯之殺人、公
    共危險等案件，與本案販賣毒品犯行之罪質雖不相同，然除
    過失傷害罪外，其他均屬故意犯罪，且被告甫於108年2月9
    日執行完畢，猶未能知所警惕，再犯本案犯行，可見其具有
    特別惡性、對於刑罰之反應力顯然薄弱，綜核本案情節，縱
    依累犯規定加重其刑，亦無罪刑不相當或違反比例原則之情
    形（最高法院110年度台上字第4848號判決意旨參照），及
    衡酌被告所為本案販賣毒品犯行，對國民身心健康及社會治
    安仍有相當程度危害，其惡性匪淺，是被告並無因加重本刑
    致生所受刑罰超過其所應負擔罪責，故本院綜合判斷後，除
    法定本刑為無期徒刑依法不得加重外，就有期徒刑及罰金部
    分，均應依刑法第47條第1項規定，各加重其法定最輕本刑
    。
四、減輕部分：
(一)關於毒品危害防制條例第17條第2項之適用：
    如附表編號4部分，被告於警詢、偵查、本院準備程序及審
    理時，均自白販賣第二級毒品犯行，應依毒品危害防制條例
    第17條第2項規定減輕其刑，並依法先加重後減輕之。
(二)關於刑法第59條之適用（如附表編號1至3部分）：
 1、按刑法第59條規定，犯罪之情狀可憫恕者，得酌量減輕其刑
    ，同法第57條規定，科刑時應審酌一切情狀，尤應注意左列
    事項（共10款）為科刑重輕之標準，兩條適用上固有區別，
    惟所謂「犯罪之情狀」與「一切情狀」云云，並非有截然不
    同之領域，於裁判上酌減其刑時，應就犯罪一切情狀（包括
    第57條所列舉之10款事項），予以全盤考量，審酌其犯罪有
    無可憫恕之事由（即判例所稱有特殊之原因與環境等等，在
    客觀上足以引起一般同情，以及宣告法定低度刑，是否猶嫌
    過重），以為判斷。故適用第59條酌量減輕其刑時，並不排
    除第57條所列舉10款事由之審酌，惟其程度應達於確可憫恕
    ，始可予以酌減（最高法院70年度第6次刑事庭會議決議參
    照）。而修正後刑法第59條已將刑之酌減審認標準之見解予
    以明文化，認犯罪之情狀須「顯」可憫恕，認「科以最低度
    刑仍嫌過重」者，得酌量減輕其刑。又參酌大法官釋字第26
    3號解釋，若不分犯罪情況及結果如何，概以死刑、無期徒
    刑為法定刑，立法甚嚴，若有情輕法重之情，裁判時本有刑
    法第59條酌量減輕其刑之適用，足以免過嚴之刑，與憲法尚
    無牴觸。是若有情輕法重及刑法第59條所規定等情，對被告
    所犯之罪酌量減輕其刑，自為法之所許。
 2、如附表編號1至3部分，被告雖有販賣甲基安非他命予證人林
    ○○2次、洪○○1次之犯行，然販賣金額非鉅，足見數量甚微，
    是其犯罪情節尚非重大，其惡性與犯罪情節核與大量走私進
    口或長期販賣毒品之所謂「大盤」、「中盤」毒販有重大差
    異，衡情如不論其情節輕重，被告依累犯加重後，其最低本
    刑為有期徒刑10年1月，依社會一般觀念仍有情輕法重之嫌
    ，有傷人民對法律之情感，故被告上開犯罪情狀顯可憫恕，
    認科以上開最低度刑仍嫌過重，爰依刑法第59條規定，均減
    輕其刑，並依法先加重後減輕之。
(三)關於毒品危害防制條例第17條第1項之適用：
　　犯毒品危害防制條例第4條之罪，供出毒品來源，因而查獲
    其他正犯或共犯者，減輕或免除其刑，毒品危害防制條例第
    17條第1項定有明文。經查，被告雖於警詢及偵查時供出，
    如附表編號4部分，其販賣甲基安非他命予證人洪○○之毒品
    來源為陳○○等語（見警卷第8頁正反面，偵卷第14至15頁）
    ，然陳○○業經嘉義地檢署檢察官以110年度偵字第4236、768
    9號為不起訴處分確定，有前揭不起訴處分書、臺灣高等法
    院被告前案紀錄表1份在卷可考（見本院卷第57至61
　　、87至89頁），是本件被告自不符合供出毒品來源因而破獲
    之情事，而無毒品危害防制條例第17條第1項減輕或免除其
    刑之適用。
五、茲以行為人之責任為基礎，爰審酌被告明知毒品為國家嚴加
    查緝的物品，仍鋌而走險，無視於國家杜絕毒品危害之禁令
    ，不思以正當途徑獲取財物，為一己之私利，竟以販賣甲基
    安非他命圖不法所得，足以使購買施用者導致生理及心理毒
    害，助長毒品之氾濫，並衡酌其均坦承犯行，態度良好，販
    毒所得共計22,000元，金額非鉅，獲利亦甚微，暨其自陳國
    中畢業之智識程度，目前從事人力仲介，離婚，有3個小孩
    ，其中2個小孩尚未成年，與女友、2個未成年子女同住，及
    其犯罪動機、目的、手段等一切情狀，各量處如附表所示
    之刑，及定其應執行之刑。
六、沒收部分：
(一)扣案之行動電話1支（含門號0000000000號SIM卡1張），係
    被告所有供本件販賣毒品犯罪所用之物，為被告於本院審理
    時所自陳（見本院卷第314頁），復有通聯調閱查詢單1份在
    卷足憑（見本院卷第295頁），應依毒品危害防制條例第19
    條第1項規定，宣告沒收之。
(二)未扣案之被告如附表編號1至4所示之犯行，其販賣毒品所得
    共計22,000元，應依刑法第38條之1第1項前段規定，諭知沒
    收之，於全部或一部不能沒收或不宜執行沒收時，再依同條
    第3項規定，追徵其價額。
據上論斷，應依刑事訴訟法第299條第1項前段（依判決精簡原則
，僅記載程序法），判決如主文。
本案經檢察官邱朝智提起公訴，檢察官劉達鴻到庭執行職務。
中　　華　　民　　國　　111 　年　　5 　　月　　26　　日
                  刑事第一庭  審判長  法　官　卓春慧
                                      法  官  吳育汝
                                      法  官  林家賢
以上正本證明與原本無異。
如不服本判決應於收受判決後20日內向本院提出上訴書狀，並應
敘述具體理由；其未敘述上訴理由者，應於上訴期間屆滿後20日
內向本院補提理由書（均須按他造當事人之人數附繕本）「切勿
逕送上級法院」。
中　　華　　民　　國　　111 　年　　5 　　月　　26　　日
                                      書記官  張子涵
附錄法條：
毒品危害防制條例第4條第2項
製造、運輸、販賣第二級毒品者，處無期徒刑或10年以上有期徒
刑，得併科新臺幣1千5百萬元以下罰金。
附表：
編   號    聯絡時間     交易方式 所犯之罪及宣告刑     交易時間       交易地點   1︿ 起訴書附表編號2 ﹀ 109年10月29日2時24分、9時40分、43分、49分許 林○○以門號0000000000號行動電話，與甲○○門號0000000000號行動電話聯絡，購買甲基安非他命，由甲○○販賣7,000元(含油錢)之甲基安非他命1包予林○○。 甲○○販賣第二級毒品，累犯，處有期徒刑伍年參月。扣案之行動電話壹支(含門號0000000000號SIM卡壹張)沒收之；未扣案之販賣毒品所得新臺幣柒仟元沒收之，於全部或一部不能沒收或不宜執行沒收時，追徵其價額。  上開時間稍後    嘉義市西區自由路與保安一路交岔路口   2︿ 起訴書附表編號3 ﹀ 109年12月16日 20時22分、31分、21時41分許(起訴書誤載為 22時41分許) 林○○與甲○○以上開行動電話聯絡，購買甲基安非他命，由甲○○販賣7,000元(含油錢)之甲基安非他命1包予林○○。 甲○○販賣第二級毒品，累犯，處有期徒刑伍年參月。扣案之行動電話壹支(含門號0000000000號SIM卡壹張)沒收之；未扣案之販賣毒品所得新臺幣柒仟元沒收之，於全部或一部不能沒收或不宜執行沒收時，追徵其價額。  上開時間稍後    嘉義縣○○鄉○○路0號之民雄雙福郵局   3︿ 起訴書附表編號5 ﹀ 109年12月7日17時44分、18時42分許 洪○○以門號0000000000號行動電話，與甲○○門號0000000000號行動電話聯絡，購買甲基安非他命，由甲○○販賣4,000元之甲基安非他命1包予洪○○。 甲○○販賣第二級毒品，累犯，處有期徒刑伍年貳月。扣案之行動電話壹支(含門號0000000000號SIM卡壹張)沒收之；未扣案之販賣毒品所得新臺幣肆仟元沒收之，於全部或一部不能沒收或不宜執行沒收時，追徵其價額。  上開時間稍後    嘉義市○區○○○路000號之陽明醫院附近   4 ︿ 起訴書附表編號 6 ﹀ 110年1月3日13時10分、21分許 洪○○與甲○○以上開行動電話聯絡，購買甲基安非他命，由甲○○販賣4,000元之甲基安非他命1包予洪○○。 甲○○販賣第二級毒品，累犯，處有期徒刑伍年貳月。扣案之行動電話壹支(含門號0000000000號SIM卡壹張)沒收之；未扣案之販賣毒品所得新臺幣肆仟元沒收之，於全部或一部不能沒收或不宜執行沒收時，追徵其價額。  上揭時間稍後    嘉義市西區世賢路1段與海口寮路交岔路口       被告販賣第二級毒品所得，共計22,000元。